【裁判字號】    99,訴更(一),1
【裁判日期】    990315
【裁判案由】    偽造文書
【裁判全文】
臺灣臺北地方法院刑事判決           99年度訴更(一)字第1號
公  訴  人  臺灣臺北地方法院檢察署檢察官
被      告  乙○○
上列被告因偽造文書案件，經檢察官聲請簡易判決處刑（97年度
偵字第23709 號），經本院改以通常程序審理，判決管轄錯誤，
再經臺灣高等法院以98年度上訴字第4875號發回，經被告就被訴
事實為有罪之陳述，由本院合議庭裁定進行簡式審判程序，判決
如下：
    主  文
乙○○行使偽造私文書，足以生損害於他人，處有期徒刑伍月，
如易科罰金，以新臺幣壹仟元折算壹日，減為有期徒刑貳月又拾
伍日，如易科罰金，以新臺幣壹仟元折算壹日。煉油廠擴建管架
線槽及接地案之工程承攬合約（合約編號：QL4KK012）「連帶保
證商號、負責人」欄中偽造之「通晉機電有限公司」、「甲○○
」及「通晉機電股份有限公司統一發票專用章」之印文各壹枚均
沒收。
    事  實
一、緣乙○○係婕民科技有限公司（下簡稱婕民公司）之實際負
    責人，為與台塑石化股份有限公司（下簡稱台塑公司）簽訂
    煉油廠擴建管架線槽及接地案之工程承攬合約（合約編號：
    QL4KK012），惟尚需覓得連帶保證人。乙○○明知通晉機電
    股份有限公司（下簡稱通晉公司，負責人甲○○）、其負責
    人均未同意擔任婕民公司上開契約之連帶保證人，竟於民國
    96年1 月間，先委請不知情之成年人員偽刻「通晉機電有限
    公司」、「甲○○」及「通晉機電股份有限公司統一發票專
    用章」之印章、再交付公司不知情之會計人員蓋用在上開合
    約書上「連帶保證商號、負責人」欄蓋用上開印文各一枚，
    偽造上開合約書連帶保證人契約後，行使交付予台塑公司總
    管理處工程發包中心（臺北市○○○路201 號），足以生損
    害於元榮、通晉公司及台塑公司管理合約之正確性。嗣因婕
    民公司違約，經台塑公司總管理處工程發包中心通知通晉公
    司履行連帶保證人責任後，通晉公司始悉上情。
二、案經被害人通晉公司訴請臺灣臺北地方法院檢察署檢察官偵
    查後聲請簡易判決處刑，由本院裁定進行簡式審判程序。
    理  由
一、訊據被告乙○○就任婕民公司實際負責人，未經通晉公司、
    及其負責人甲○○之同意，即刻用「通晉機電有限公司」、
    「甲○○」及「通晉機電股份有限公司統一發票專用章」，
    委由公司會計人員蓋用通晉公司大小章，而行使交付予台塑
    公司總管理處工程發包中心訂約等事實，於本院審理時均自
    白不諱，且：
  (一)經告訴人代表人甲○○於偵查中指訴明確：並未授權婕民公
    司處理通晉公司向台塑承攬後轉包婕民公司案件中，婕民公
    司得自行使用通晉公司大小章。後因保留款遭台塑公司扣留
    ，方知婕民公司之保證人。未曾在其他合約中為婕民公司之
    保證人（見偵緝卷第30頁）；
  (二)並經證人即台塑公司總管理處工程發包中心經辦張智清證述
    ：上開合約係由婕民公司的乙○○出面議價，台塑公司製作
    好承攬書後，就寄回婕民公司，婕民公司找到連帶保證人並
    蓋完公司大小章後，再寄回台塑公司，契約即成立。實際議
    價人為被告，實際工程聯絡亦為被告（見偵查卷第5 頁）；
  (三)復有上開煉油廠擴建管架線槽及接地案之工程承攬合約（合
    約編號：QL4KK012）（見偵查卷第10頁）；
  (四)另通晉公司、甲○○之實際公司大小印文（委任狀、告訴狀
    ），亦經核對與前開合約書中之印文迥異；
  (五)是依上開證人指述內容及卷附之各項文書等補強證據已足資
    擔保被告於本院調查、審理中所為之上開任意性自白之真實
    性，按據刑事訴訟法第156 條之規定，自得據被告前開任意
    性自白及各該補強證據，採信被告任意、真實之自白，認
    本件事證明確，被告犯行洵堪認定，應予依法論科。
二、核被告之行為係犯刑法第216 條、第210 條之行使偽造私文
    書罪。被告利用不知情（無責任故意）會計蓋用印文之行為
    ，係間接正犯。其偽刻印章、偽造印文係偽造私文書之階段
    行為，而偽造私文書後復持以行使，其偽造之低度行為為行
    使之高度行為所吸收，均不另論罪。本院爰審酌被告迄本件
    辯論終結時，已坦然悔悟，一時失慮，並衡量被告其餘之犯
    罪動機、目的、犯罪時所受之刺激、犯罪之手段、犯人之生
    活狀況、品行、智識程度、犯人與被害人平日之關係、犯罪
    所生之危險或損害、犯罪後之態度等一切情狀，判處如主文
    所示之刑，並諭知易科罰金之折算標準，以示懲儆。又查被
    告犯罪時間係在96年4 月24日之前，依中華民國96年罪犯減
    刑條例第2 條第1 項第3 款、第7 條之規定，應減其宣告刑
    2 分之1 。末查上開合約書中(1)因整份合約內含合法之本約
    ，並未扣案，亦非被告所有，亦非違禁物，故不予宣告沒收
    整份文件；(2)惟其上「連帶保證商號、負責人」欄中偽造之
    「通晉機電有限公司」、「甲○○」及「通晉機電股份有限
    公司統一發票專用章」之印文，仍應依刑法第219 條規定宣
    告沒收。
據上論斷，應依刑事訴訟法第273 條之1 第1 項、第299 條第1
項前段，刑法第216 條、第210 條、第219 條、第41條第1 項，
中華民國96年罪犯減刑條例第2 條第1 項第3 款、第7 條，判決
如主文。
本案經檢察官蔡彥守到庭執行職務
中    華    民    國    99    年    3     月    15    日
                  刑事第四庭  法  官  郭惠玲
以上正本證明與原本無異。
如不服本判決，應於判決送達後10日內向本院提出上訴狀（應抄
附繕本）。告訴人或被害人如對於本判決不服者，應具備理由請
求檢察官上訴，其上訴期間之計算係以檢察官收受判決正本之日
期為準。
中    華    民    國    99    年    3     月    15    日
                              書記官  江虹儀
附錄本案論罪科刑法條全文：
刑法第210條
偽造、變造私文書，足以生損害於公眾或他人者，處5 年以下有
期徒刑。
刑法第216條
行使第210 條至第215 條之文書者，依偽造、變造文書或登載不
實事項或使登載不實事項之規定處斷。

司法院資訊處製作；財團法人民間司法改革基金會備份。
